【裁判字號】    99,附民,279
【裁判日期】    991202
【裁判案由】    妨害性自主
【裁判全文】
臺灣高等法院刑事附帶民事訴訟判決     99年度附民字第279號
原      告  A女 (姓名及住居.
被      告  戴亮偉
上列被告因妨害性自主案件(99年度上訴字第3805號)，原告提起
附帶民事訴訟，請求損害賠償，本院判決如下：
   主  文
被告應給付原告新臺幣陸萬元，及自民國九十九年十一月十九日
起至清償日止，按年息百分之五計算之利息。
原告其餘之訴駁回。
   事  實
甲、原告方面：
一、聲明：被告應給付原告新臺幣(下同)10萬元，及自起訴狀繕
    本送達被告翌日起至清償日止，按年息百分之5 計算之利息
    。
二、陳述略以：
    (一)被告侵權行為之事實引用刑事判決書所載被告犯罪事實 (
      如附件) 。
    (二)原告因被告之暴行身心受創，精神上受到極大驚嚇，本案
      發生後，原告有情緒低落、失眠、焦慮等徵狀，甚至有自
      殺意念與自殺企圖，爰依侵權行為法律關係，求為命被告
      賠償如聲明所示金額之精神上損害賠償。
乙、被告方面：
一、聲明：原告之訴駁回。
二、陳述：被告坦承有原告所述之行為，惟無能力賠償。
   理  由
壹、程序方面
    民事訴訟法第 255條關於訴之變更、追加之規定，於附帶民
    事訴訟，雖不在刑事訴訟法第 491條所載應行準用之列，要
    屬民事訴訟程序上之當然法理，法院審理附帶民事訴訟，自
    非不可予以援用(最高法院29年附字第160號判例意旨、最高
    法院80年度第5次刑事庭會議決議參照)。按訴狀送達後，原
    告不得將原訴變更或追加他訴；但擴張或減縮應受判決事項
    之聲明者，不在此限。民事訴訟法第255條第1項第 3款定有
    明文。本件原告聲明原請求被告給付原告 33萬1,410元，並
    願供擔保請准宣告假執行。嗣於訴訟中減縮為1O萬元，依前
    揭說明，自應准許，合先敘明。
貳、實體方面
一、原告主張被告犯有妨害性自主罪，為被告所不爭執，並業經
    本院刑事判決(如附件)認定在案，則原告主張被告對其有侵
    權行為之事實，堪以認定。
二、按因故意或過失不法侵害他人之權利者，應負損害賠償責任
    ；不法侵害他人之身體、健康、名譽、自由、信用、隱私、
    貞操，或不法侵害其他人格法益而情節重大者，被害人雖非
    財產上之損害，亦得請求賠償相當之金額，民法第184條第1
    項前段、第195條第1項前段分別定有明文。又不法侵害他人
    之人格權，被害人受有非財產上損害，請求加害人賠償相當
    金額之慰撫金時，法院對於慰撫金之量定，應斟酌實際加害
    情形、所造成之影響、被害人痛苦之程度、兩造之身分地位
    經濟情形及其他各種狀況，以核定相當之數額 (最高法院47
    年台上字第1221號、51年台上字第223號判例意旨參照)。經
    查，被告對原告以強暴手段，強吻原告，抓捏其胸部，並因
    此致原告有受有左肩瘀青4×4公分、左大腿瘀青2×2公分、
    左小腿瘀青1×1公分、頸部前下方瘀血2 處各1×0.5公分、
    頸部左側瘀血1×0.5公分等傷害，原告並因此至精神科就診
    ，有原告所提、被告不爭執其真正之診斷證明書、收據等在
    卷可稽，堪認原告確因本件妨害性自主行為，身心受有相當
    痛苦，則其請求精神慰撫金，洵屬有據。本院參照前揭判例
    意旨，審酌被告之犯行、原告身心受創之程度、所受痛苦，
    並斟酌原告自陳係高中學歷，在銀行擔任催收工作，每月薪
    資2萬6,000元，名下無財產，及被告係屬中度智能障礙，並
    自述係桃園啟智學校高中學歷，於春暉啟能中心從事貼標籤
    工作，每月薪資 1千餘元，名下無財產等各種狀況，認原告
    請求被告賠償10萬元，尚嫌過高，爰在 6萬元範圍內，及自
    本件訴狀繕本送達被告翌日即99年11月19日起至清償日止，
    按照法定利率計算之遲延利息，予以准許，逾此部分請求，
    為無理由，應予駁回。
據上論結，本件原告之訴為一部有理由，一部無理由，依刑事訴
訟法第502條第1項、第2項，判決如主文。
中    華    民    國    99    年    12    月    2     日
                  刑事第十三庭  審判長法  官  曾德水
                                      法  官  王復生
                                      法  官  宋松璟
以上正本證明與原本無異。
不得上訴。
                                      書記官  蘇秋
中    華    民    國    99    年    12    月    2     日

司法院資訊處製作；財團法人民間司法改革基金會備份。
